---
title: "Aula Prática 01"
author: "Profª Dayane Bravo"
output:
  html_document: default
  pdf_document: default
---

```{r setup, include = FALSE}
knitr::opts_chunk$set(echo = FALSE, eval = FALSE)
```


1. Usando a função runif() gere 30 números aleatórios entre -5 e 5
alternando a posição dos argumentos da função.

```{r}
# Ajuda função runif
?runif

# Forma padrão
numeros_5a5 <- runif(30, -5, 5)
print(numeros_5a5)

# Alternando posição dos argumentos
numeros_5a5_alt <- runif(30, max = 5, min = -5)
cat("\nPosição alterada:\n")
print(numeros_5a5_alt)
```



2. Veja o help de "runif" e "sample"

```{r, eval=FALSE}
# Para ver o help
help("runif")
# ou
?sample
```



3. Crie uma função para fazer a soma de dois números: x e y

```{r}
# Função para somar dois numeros
soma <- function(x, y) {
  resultado <- x + y
  return(resultado)
}

# Testando a função
print(soma(5, 3))
print(soma(10, 25))
```



4. Crie uma função para simular a jogada de um dado de 6 faces.

```{r}
# Ajuda função sample
?sample

# Função para simular jogada de um dado (1 a 6)
jogar_dado <- function() {
  resultado <- sample(1:6, 1)
  return(resultado)
}

# Testando a função
print(paste("Resultado da jogada:", jogar_dado()))
print(paste("Resultado da jogada:", jogar_dado()))
print(paste("Resultado da jogada:", jogar_dado()))
```



5. Crie uma função para simular a jogada de dois dados de 6 faces cada.
calcule a soma dos resultados

```{r}
# Função para simular jogada de dois dados
jogar_dois_dados <- function() {
  dado1 <- sample(1:6, 1)
  dado2 <- sample(1:6, 1)
  soma_total <- sum(dado1, dado2)
  
  cat("Dado_1:", dado1, "\n")
  cat("Dado_2:", dado2, "\n")
  cat("Soma:", soma_total, "\n")
  
}

# Testando a função
print("Primeira jogada:")
jogar_dois_dados()
print("Segunda jogada:")
jogar_dois_dados()
```



6. Crie uma função para simular a jogada de n dados de 6 faces cada.
calcule a soma dos resultados

```{r}
# Função para simular jogada de n dados
jogar_n_dados <- function(n) {
  if (n <= 0) {
    stop("O numero de dados deve ser maior que zero")
  }
  
  resultados <- sample(1:6, n, replace = TRUE)
  soma_total <- sum(resultados)
  
  cat("Numero de dados:", n, "\n")
  cat("Resultados:", paste(resultados, collapse = ", "), "\n")
  cat("Soma total:", soma_total, "\n")
  
}

# Testando a função
print("Jogando 3 dados:")
jogar_n_dados(3)

print("Jogando 5 dados:")
jogar_n_dados(5)

print("Jogando 1 dado:")
jogar_n_dados(1)
```



7. Crie uma função chamada "fatorial" que calcula o fatorial (n!)
de um número inteiro não negativo. 
Inclua comentários explicando cada parte da função e teste com o valor 5.

```{r}
# Definição: n! = n * (n-1) * ... * 2 * 1
fatorial <- function(n) {
  if (n == 0) {
    return(1)  # O fatorial de 0 é 1 por definição
  } else {
    resultado <- 1
    for (i in 1:n) {  # Inicia um loop que irá iterar de 1 até n (inclusive)
    # Multiplica o valor atual de 'resultado' pelo valor de 'i' em cada iteração
      resultado <- resultado * i
    }
    return(resultado)
  }
}

resultado <- fatorial(5)
print(resultado)  # Deve retornar 120 (5! = 5*4*3*2*1)
```



8. Crie uma função chamada "divisao_segura" que recebe dois números e retorna 
a divisão do primeiro pelo segundo, mas verifica se o divisor é zero 
antes de fazer a operação. 
Se for zero, retorne uma mensagem de erro.

```{r}
divisao_segura <- function(dividendo, divisor) {
  if (divisor == 0) {
    return("Erro: Divisão por zero não existe!")
  } else {
    return(dividendo/divisor)
  }
}

resultado1 <- divisao_segura(10, 2)  # Deve retornar 5
resultado2 <- divisao_segura(5, 0)   # Deve retornar a mensagem de erro
print(resultado1)
print(resultado2)
```
