---
title: "aula_02_pratica"
author: "Prof. Dayane Bravo"
output: html_document
---

```{r setup}
knitr::opts_chunk$set(echo = FALSE, eval=FALSE)
```

## Aula Prática 02

### 1. Demonstre o erro de ponto flutuante calculando a expressão
### (0.1 + 0.2) - 0.3

    a. Mostre o resultado bruto da operação
    b. Mostre o resultado arredondado para 15 casas decimais
    c. Explique por que ocorre a diferença entre os resultados

```{r}
resultado <- (0.1 + 0.2) - 0.3
print(resultado)  # Resultado bruto
print(round(resultado, digits = 15))  # Resultado arredondado
print("Ocorre devido a representacao binaria de numeros decimais em sistemas computacionais") # Explicacao
```

### 2. Dados os vetores:
### a <- c(1, 3, 5, 7, 9, 11)
### b <- c(2, 4)

    a. Realize as operações a+b, a-b, a*b e a/b e analise os resultados
    b. Crie um vetor c de tamanho 5 e repita a operação a+c (apenas os 
    5 primeiros elementos de a)

```{r}
a <- c(1, 3, 5, 7, 9, 11)
b <- c(2, 4)

cat("Soma\n", a + b, "\n")  
cat("\nSubtracao\n", a - b, "\n")  
cat("\nMultiplicacao\n", a * b, "\n")  
cat("\nDivisao\n", a / b, "\n")  

c <- c(1, 2, 3, 4, 5)
a_5elem <- a[1:5]    # Usando apenas os 5 primeiros elementos de a
cat("\nSoma a+c\n", a_5elem + c, "\n")  
```



### 3. Crie uma matriz 4x3 preenchida por linha com os números de 1 a 12. 

    a. Acesse o elemento na 3ª linha, 2ª coluna
    b. Substitua o valor 7 por 99
    c. Extraia a submatriz formada pelas linhas 2 e 4 e colunas 1 e 3

```{r}
matriz <- matrix(1:12, nrow = 4, ncol = 3, byrow = TRUE)

# a. Acessar elemento
elemento <- matriz[3, 2]
cat("elemento 3x2:", elemento, "\n") 

# b. Substituir valor
matriz[matriz == 7] <- 99
cat("\nNova matriz:\n")
print(matriz)

# c. Extrair submatriz
submat <- matriz[c(2,4), c(1,3)]
cat("\nSubmatriz:\n")
print(submat)
```



### 4. Dadas as matrizes:
### A <- matrix(c(2,4,3,1,5,7), nrow=2, byrow = TRUE)
### B <- matrix(c(1,3,0,2,4,3), nrow=2, byrow = TRUE)

    a. Calcule A+B
    b. Realize a multiplicação matricial de A por B transposta (A %*% t(B))
    c. Calcule a multiplicação elemento a elemento
    d. Calcule a matriz transposta de A

```{r}
A <- matrix(c(2,4,3,1,5,7), nrow=2, byrow = TRUE)
B <- matrix(c(1,3,0,2,4,3), nrow=2, byrow = TRUE)

# a. Soma
soma <- A + B
cat("Soma\n")  
print(soma)

# b. Multiplicação matricial
mult_mat <- A %*% t(B)
cat("\nMultiplicacao matricial\n")  
print(mult_mat)

# c. Multiplicação elemento a elemento
mult_elem <- A * B
cat("\nMultiplicacao elemento a elemento\n")  
print(mult_elem)

# d. Transposta
transposta <- t(A)
cat("\nTransposta\n")  
print(transposta)
```




### 5. Crie um array tridimensional representando:
### 1ª dimensão: 2 professores
### 2ª dimensão: 3 alunos por professor
### 3ª dimensão: 3 tipos de avaliações
### Preencha as notas com valores de uma amostra de 6 até 10 (com reposição)
### Nomeie todas as dimensões

    a. Calcule a média de cada aluno por professor
    b. Mostre todas as notas do segundo aluno
    c. Modifique para 0 a nota da prova 2, aluno 2 e Prof 2.
    d. Calcule a média de cada prova

```{r}
# Criando o array de notas
notas_alunos <- array(sample(6:10, 18, replace = TRUE),  # Notas de 6 a 10
                     dim = c(2, 3, 3),  # 2 professores, 3 alunos, 3 provas
                     dimnames = list(
                       c("Prof_1", "Prof_2"),
                       c("Aluno_1", "Aluno_2", "Aluno_3"),
                       c("Prova_1", "Prova_2", "Prova_3")
                     ))

# Visualizando a estrutura completa
cat("Array completo de notas:\n")
print(notas_alunos)

# a. Calculando a média de cada aluno (considerando todas as provas)
medias_alunos <- apply(notas_alunos, c(1,2), mean)
cat("\nMedias dos alunos por professor:\n")
print(medias_alunos)

# b. Notas do Aluno_2 em todas as provas (ambos professores)
cat("\nNotas do Aluno_2:\n")
print(notas_alunos[ , "Aluno_2", ])

# c. Modificando a nota da Prova_2 do Aluno_2 do Prof_2
notas_alunos["Prof_2", "Aluno_2", "Prova_2"] <- 0
cat("\nNotas apos correcao:\n")
print(notas_alunos["Prof_2", , ])

# d. Calculando a média geral de cada prova (todos alunos e professores)
print(notas_alunos["Prof_1", , ])

media_geral_provas <- apply(notas_alunos, 3, mean)
cat("\nMedia geral por prova:\n")
print(media_geral_provas)
```




### 6. Crie uma lista chamada dados_empresa contendo:
### Funcionários: Vetor com os nomes ("Ana", "Carlos", "Beatriz")
### Remuneração: Matriz 2x3 com:
### Linha 1: Salários (5000, 4000, 4500)
### Linha 2: Bônus (500, 300, 450)
### Empresa: Sublista com:
### Nome: "Tech Solutions"
### Fundação: 2010
### Ativa: TRUE

    a. Acessar segundo funcionário
    b. Calcular salário líquido do terceiro funcionário (salario + bonus)
    c. Adicionar CNPJ 12.345.678/0001-99
    d. Combinar com lista de departamentos ("TI", "RH", "Vendas")

```{r}
# Criar a lista
dados_empresa <- list(
  funcionarios = c("Ana", "Carlos", "Beatriz"),
  remuneracao = matrix(c(5000, 4000, 4500, 500, 300, 450), nrow = 2, byrow = TRUE),
  empresa = list(nome = "Tech Solutions", fundacao = 2010, ativa = TRUE)
)
print(dados_empresa)

# a. Acessar segundo funcionário
cat("Segundo funcionario:", dados_empresa$funcionarios[2], "\n")

# b. Calcular salário líquido do terceiro funcionário
salario <- dados_empresa$remuneracao[1, 3]
bonus <- dados_empresa$remuneracao[2, 3]
liquido = sum(salario, bonus)
cat("\nSalario liquido de Beatriz:", liquido, "\n")

# c. Adicionar CNPJ
dados_empresa$empresa$cnpj <- "12.345.678/0001-99"
cat("\nLista com CNPJ:\n")
print(dados_empresa)

# d. Combinar com lista de departamentos
dados_completos <- c(dados_empresa, list(departamentos = c("TI", "RH", "Vendas")))
cat("\nLista com departamentos:\n")
print(dados_completos)

# Mostrar estrutura final
cat("\nEstrutura final da lista :\n")
str(dados_completos)
```





### 7.Crie um dataframe chamado estoque com:
### Produtos: ("Notebook", "Tablet", "Smartphone")
### Preços: (3500, 1500, 2200)
### Quantidades: (15, 30, 25)
### Categorias: ("Eletrônicos", "Eletrônicos", "Telefonia")

    a. Adicione uma coluna "valor_total" (preço * quantidade)
    b. Filtre apenas os produtos da categoria "Eletrônicos"
    c. Ordene o dataframe por preço (decrescente)
    d. Modifique a categoria de "Smartphone" para "Celulares"
    e. Calcule as estatísticas: preço médio e quantidade de itens no estoque

```{r}
estoque <- data.frame(
  produto = c("Notebook", "Tablet", "Smartphone"),
  preco = c(3500, 1500, 2200),
  quantidade = c(15, 30, 25),
  categoria = c("Eletronicos", "Eletronicos", "Telefonia"),
  stringsAsFactors = FALSE
)
cat("\nDataFrame completo:\n")
print(estoque)

# a. Adicione uma coluna "valor_total" (preço * quantidade)
estoque$valor_total <- estoque$preco * estoque$quantidade
cat("\nColuna valor_total:\n")
print(estoque)

# b. Filtre apenas os produtos da categoria "Eletrônicos"
eletronicos <- estoque[estoque$categoria == "Eletronicos", ]
cat("\nProdutos eletronicos:\n")
print(eletronicos)

# c. Ordene o dataframe por preço (decrescente)
estoque_ordenado <- estoque[order(-estoque$preco), ]
# se fosse crescente, removeríamos o sinal negativo
cat("\nDataFrame ordenado:\n")
print(estoque_ordenado)

# d. Modifique a categoria de "Smartphone" para "Celulares"
estoque$categoria[estoque$produto == "Smartphone"] <- "Celulares"
cat("\nDataFrame atualizado:\n")
print(estoque)

# e. Calcule as estatísticas: preço médio e quantidade de itens no estoque
resumo <- list(
  preco_medio = mean(estoque$preco),
  quantidade_total = sum(estoque$quantidade)
)
cat("\nResumo estatistico:\n")
print(resumo)
```
