---
title: "Aula Prática 03"
author: "Profª Dayane Bravo"
output:
  html_document: default
  pdf_document: default
---

```{r setup, include = FALSE}
knitr::opts_chunk$set(echo = T, eval = FALSE)
```



1. Para os dados

    idades <- c(18, 22, 15, 30, 25, 12, 28)
    
    nomes <- c("Ana", "Carlos", "Beatriz", "Daniel", "Eduarda", "Fernando", "Gabriela")

    a. Selecione os nomes das pessoas com idades entre 20 e 25 anos (inclusive)
    b. Selecione as idades das pessoas cujos nomes começam com a letra "C" ou "D"

```{r}
# Dados
idades <- c(18, 22, 15, 30, 25, 12, 28)
nomes <- c("Ana", "Carlos", "Beatriz", "Daniel", "Eduarda", "Fernando", "Gabriela")

# a. Seleção por idade
condicao_idade <- idades >= 20 & idades <= 25
nomes_selecionados <- nomes[condicao_idade]
cat("Nomes com idades entre 20 e 25:", paste(nomes_selecionados, collapse = ", "), "\n")

# b. Seleção por letra inicial
condicao_inicial <- grepl("^C|^D", nomes)
idades_selecionadas <- idades[condicao_inicial]
cat("\nIdades de nomes que começam com C ou D:", paste(idades_selecionadas, collapse = ", "), "\n")
```



2. Crie um dataframe estoque com:

- produto = c("Notebook", "Tablet", "Smartphone", "Mouse", "Teclado"),
- quantidade = c(10, 5, 8, 15, 7),
- preco = c(3500, 1500, 2200, 100, 200),
- categoria = c("Eletrônico", "Eletrônico", "Telefonia", "Periférico", "Periférico")

    a. Selecione os produtos com quantidade menor que 10 e preço maior que 1000.
    b. Use subset() para selecionar apenas os produtos da categoria "Eletrônico", 
    mostrando apenas as colunas produto e preco.

```{r}
# Dados
estoque <- data.frame(
  produto = c("Notebook", "Tablet", "Smartphone", "Mouse", "Teclado"),
  quantidade = c(10, 5, 8, 15, 7),
  preco = c(3500, 1500, 2200, 100, 200),
  categoria = c("Eletronico", "Eletronico", "Telefonia", "Periferico", "Periferico")
)

# a. Seleção com condições combinadas
condicao_quant_preco <- estoque$quantidade < 10 & estoque$preco > 1000
produtos_selecionados <- estoque[condicao_quant_preco, ]
cat("Produtos com quantidade < 10 e preço > 1000:\n")
print(produtos_selecionados)

# b. Uso de subset()
eletronicos <- subset(estoque, 
                     subset = categoria == "Eletronico", 
                     select = c(produto, preco))
cat("\nProdutos eletronicos (apenas nome e preco):\n")
print(eletronicos)
```



3. Você possui um dataframe com as notas de 5 alunos em 4 atividades.

    a. Calcule a média de cada aluno utilizando for
    b. Identifique quais alunos tiveram média maior ou igual a 7
    c. Conte quantos alunos ficaram abaixo da média em cada **atividade**

```{r echo=TRUE}
notas <- data.frame(
  aluno = c("Ana", "Carlos", "Beatriz", "Daniel", "Eduarda"),
  atividade_1 = c(8, 5, 7, 8, 9),
  atividade_2 = c(7, 6, 8, 5, 8),
  atividade_3 = c(6, 4, 9, 7, 7),
  atividade_4 = c(9, 7, 8, 6, 8)
)
```


```{r}
# Criação do data frame com as notas
notas <- data.frame(
  aluno = c("Ana", "Carlos", "Beatriz", "Daniel", "Eduarda"),
  atividade_1 = c(8, 5, 7, 8, 9),
  atividade_2 = c(7, 6, 8, 5, 8),
  atividade_3 = c(6, 4, 9, 7, 7),
  atividade_4 = c(9, 7, 8, 6, 8)
)

cat("--- NOTAS ORIGINAIS ---")
print(notas)

# a. Calcular médias usando apenas for
notas$media <- 0
for (i in 1:nrow(notas)) {
  soma <- 0   # zera o somatório para o próximo aluno
  for (j in 2:5) {  # colunas 2 a 5 são as atividades
    soma <- soma + notas[i, j]
  }
  notas$media[i] <- soma / 4   # calcula a média para cada aluno 
}

cat("\n--- NOTAS COM MEDIAS ---\n")
print(notas)

# b. Identificar alunos aprovados
cat("\n--- ALUNOS APROVADOS ---\n")
for (i in 1:nrow(notas)) {
  if (notas$media[i] >= 7) {
    cat(notas$aluno[i], "esta aprovado(a) com media", notas$media[i], "\n")
  }
}

# c. Contar alunos com nota abaixo de 7 em cada atividade
cat("\n--- DESEMPENHO POR ATIVIDADE ---\n")
for (j in 2:5) {  # colunas das atividades
  contador <- 0
  for (i in 1:nrow(notas)) {
    if (notas[i, j] < 7) {
      contador <- contador + 1
    }
  }
  nome_atividade <- names(notas)[j]   # nomes das colunas do 2 ao 5 do df
  cat("Na", nome_atividade, ",", contador, "aluno(s) ficou(ram) abaixo de 7\n")
}
```



4. Utilizando apenas estruturas de repetição e seleção e os dados abaixo

    a. Calcular total de vendas por vendedor usando apenas loops
    b. Calcular média mensal por vendedor
    c. Classificar vendedores por desempenho usando if/else sendo:
    Excelente se >= 1500, Bom se >= 1000, Regular se >= 700, Melhorar caso contrario
    d. Identificar vendedores que bateram meta mensal (>= 1200) em todos os meses
    e. Contar quantos meses cada vendedor ficou acima da meta
    
```{r echo=TRUE}
vendas <- data.frame(
  vendedor = c("Alice", "Bruno", "Carla", "Diego", "Elena"),
  jan = c(1500, 800, 1200, 600, 1800),
  fev = c(1800, 900, 1100, 700, 1600),
  mar = c(1600, 700, 1300, 1500, 900),
  abr = c(2000, 1100, 1400, 800, 2100)
)
```


```{r}
# Dados
vendas <- data.frame(
  vendedor = c("Alice", "Bruno", "Carla", "Diego", "Elena"),
  jan = c(1500, 800, 1200, 600, 1800),
  fev = c(1800, 900, 1100, 700, 1600),
  mar = c(1600, 700, 1300, 1500, 900),
  abr = c(2000, 1100, 1400, 800, 2100)
)

cat("\n--- VENDAS ORIGINAIS ---\n")
print(vendas)


# a. Calcular total de vendas por vendedor usando apenas loops
vendas$total <- 0
for (i in 1:nrow(vendas)) {
  soma <- 0
  for (j in 2:5) {  # colunas 2 a 5 são os meses
    soma <- soma + vendas[i, j]
  }
  vendas$total[i] <- soma
}

cat("\n--- VENDAS TOTAIS ---\n")
print(vendas)


# b. Calcular média mensal por vendedor
vendas$media_mensal <- 0
for (i in 1:nrow(vendas)) {
  vendas$media_mensal[i] <- vendas$total[i] / 4
}

cat("\n--- MEDIA MENSAL VENDAS ---\n")
print(vendas)

# c. Classificar vendedores por desempenho usando if/else
vendas$classificacao <- ""
for (i in 1:nrow(vendas)) {
  if (vendas$media_mensal[i] >= 1500) {
    vendas$classificacao[i] <- "Excelente"
  } else if (vendas$media_mensal[i] >= 1000) {
    vendas$classificacao[i] <- "Bom"
  } else if (vendas$media_mensal[i] >= 700) {
    vendas$classificacao[i] <- "Regular"
  } else {
    vendas$classificacao[i] <- "Precisa Melhorar"
  }
}

cat("\n--- ANALISE COMPLETA ---\n")
print(vendas)

# d. Identificar vendedores que bateram meta mensal (>= 1200) em todos os meses
cat("\n--- VENDEDORES QUE SEMPRE BATERAM META ---\n")
for (i in 1:nrow(vendas)) {
  bateu_meta <- TRUE
  for (j in 2:5) {  # verificar todos os meses
    if (vendas[i, j] < 1200) {
      bateu_meta <- FALSE
      break  # sai do loop interno se não bateu meta
    }
  }
  
  if (bateu_meta == TRUE) {
    cat(vendas$vendedor[i], "bateu a meta todos os meses!\n")
  }
}

# e. Contar quantos meses cada vendedor ficou acima da meta
cat("\n--- MESES ACIMA DA META POR VENDEDOR ---\n")
for (i in 1:nrow(vendas)) {
  meses_acima <- 0
  for (j in 2:5) {
    if (vendas[i, j] > 1200) {
      meses_acima <- meses_acima + 1
    }
  }
  cat(vendas$vendedor[i], "ficou", meses_acima, "mes(es) acima da meta\n")
}
```



5. Refaça o exemplo anterior utilizando as estruturas while e repeat
    
    EXTRA: Faça a busca por vendedor específico usando while

```{r}
# Dados
vendas <- data.frame(
  vendedor = c("Alice", "Bruno", "Carla", "Diego", "Elena"),
  jan = c(1500, 800, 1200, 600, 1800),
  fev = c(1800, 900, 1100, 700, 1600),
  mar = c(1600, 700, 1300, 1500, 900),
  abr = c(2000, 1100, 1400, 800, 2100)
)

cat("\n--- VENDAS ORIGINAIS ---\n")
print(vendas)

# a. Calcular total de vendas por vendedor usando while
vendas$total <- 0
i <- 1
while (i <= nrow(vendas)) {
  soma <- 0
  for (j in 2:5) {  # colunas 2 a 5 são os meses
    soma <- soma + vendas[i, j]
  }
  vendas$total[i] <- soma
  i <- i + 1
}

cat("\n--- VENDAS TOTAIS ---\n")
print(vendas)


# b. Calcular média mensal por vendedor usando repeat
vendas$media_mensal <- 0
i <- 1
repeat {
  vendas$media_mensal[i] <- vendas$total[i] / 4
  i <- i + 1
  if (i > nrow(vendas)) {
    break
  }
}

cat("\n--- MEDIA MENSAL VENDAS ---\n")
print(vendas)


# c. Classificar vendedores por desempenho usando while
vendas$classificacao <- ""
i <- 1
while (i <= nrow(vendas)) {
  if (vendas$media_mensal[i] >= 1500) {
    vendas$classificacao[i] <- "Excelente"
  } else if (vendas$media_mensal[i] >= 1000) {
    vendas$classificacao[i] <- "Bom"
  } else if (vendas$media_mensal[i] >= 700) {
    vendas$classificacao[i] <- "Regular"
  } else {
    vendas$classificacao[i] <- "Precisa Melhorar"
  }
  i <- i + 1
}

cat("\n--- ANALISE COMPLETA ---")
print(vendas)

# d. Identificar vendedores que bateram meta usando repeat
cat("\n--- VENDEDORES QUE SEMPRE BATERAM META ---\n")
i <- 1
repeat {
  bateu_meta <- TRUE

  # Loop interno para verificar todos os meses
  for (j in 2:5) {
    if (vendas[i, j] < 1200) {
      bateu_meta <- FALSE
      break  # sai do loop interno
    }
  }
  
  if (bateu_meta == TRUE) {
    cat(vendas$vendedor[i], "bateu a meta todos os meses!\n")
  }
  
  i <- i + 1
  if (i > nrow(vendas)) {
    break  # sai do repeat
  }
}

# e. Contar meses abaixo da meta usando while
cat("\n--- MESES ABAIXO DA META POR VENDEDOR ---\n")
i <- 1
while (i <= nrow(vendas)) {
  meses_abaixo <- 0
  j <- 2
  
  # Loop interno com repeat para contar meses
  repeat {
    if (vendas[i, j] < 1200) {
      meses_abaixo <- meses_abaixo + 1
    }
    j <- j + 1
    if (j > 5) {
      break
    }
  }
  
  cat(vendas$vendedor[i], "ficou", meses_abaixo, "mes(es) abaixo da meta\n")
  i <- i + 1
}


# f. Exemplo adicional: Busca por vendedor específico usando while
cat("\n--- BUSCA POR VENDEDOR ---\n")
vendedor_procurado <- "Carla"
i <- 1
encontrou <- FALSE

while (i <= nrow(vendas) && encontrou == FALSE) {
  if (vendas$vendedor[i] == vendedor_procurado) {
    cat("Vendedor(a)", vendedor_procurado, "encontrado(a) na posicao", i, "\n")
    cat("Total de vendas:", vendas$total[i], "\n")
    cat("Classificacao:", vendas$classificacao[i], "\n")
    encontrou <- TRUE
  }
  i <- i + 1
}

if (encontrou == FALSE) {
  cat("Vendedor(a)", vendedor_procurado, "nao encontrado(a)!\n")
}
```

