---
title: "Aula Prática 04"
author: "Profª Dayane Bravo"
output:
  pdf_document: default
  html_document: default
---

```{r setup, include = FALSE}
knitr::opts_chunk$set(echo = FALSE, eval = FALSE)
```



1. Vamos registrar as temperaturas máximas de uma semana para análise climática 
com média, máxima e mínima. Utilizaremos a função **scan**

```{r}
# Solução usando scan()
cat("Registro de temperaturas máximas da semana (digite 7 valores):\n")
temperaturas <- scan(n = 7)

cat("\nTemperaturas registradas:\n")
print(temperaturas)

cat("\nMédia da semana:", mean(temperaturas), "°C\n")
cat("Dia mais quente:", max(temperaturas), "°C\n")
cat("Dia mais frio:", min(temperaturas), "°C\n")
```



2. Vamos coletar avaliações de clientes sobre um novo produto, com notas entre 1 e 5.
Utilizaremos a função **readline**. Validar a entrada.

```{r}
# Solução usando readline() em loop
n_clientes <- as.numeric(readline("Quantos clientes responderam? "))
avaliacoes <- numeric(n_clientes)

for(i in 1:n_clientes) {
  prompt <- paste("Cliente", i, "- Avalie o produto (1-5): ")
  avaliacoes[i] <- as.numeric(readline(prompt))
  
  # Validação da entrada
  while(is.na(avaliacoes[i]) || avaliacoes[i] < 1 || avaliacoes[i] > 5) {
    cat("Por favor, digite um valor entre 1 e 5\n")
    avaliacoes[i] <- as.numeric(readline(prompt))
  }
}

cat("\nResultados da pesquisa:\n")
cat("Média de satisfação:", round(mean(avaliacoes), 1), "\n")
```



3. Vamos fazer a leitura de um arquivo csv e extrair algumas informações do
Dataset [Obesidade da UCI Machine Learning Repository](https://archive.ics.uci.edu/dataset/544/estimation+of+obesity+levels+based+on+eating+habits+and+physical+condition).

    Limpo e disponível no [Github](https://raw.githubusercontent.com/dayanebravo/LPA_R/refs/heads/main/aula_04/ObesityDataSet_raw_and_data_sinthetic.csv).
    
    Vamos calcular estatísticas básicas e gerar os gráficos de:
    
- Distribuição da Classificação de Peso
- Distribuição de Idade por Gênero
- Relação entre Altura e Peso por Gênero
- IMC Médio por Idade (criando IMC)
- Exportar a nova tabela em csv

  **Legenda das colunas:**
    
- Gender: Gênero (Male/Female), Age: Idade em anos,
- Height: Altura em metros, Weight: Peso em kg, 
- family_history_with_overweight: Histórico familiar de sobrepeso (yes/no)
- FAVC: Consumo frequente de alimentos calóricos (yes/no).
- FCVC: Frequência de consumo de vegetais (1-3)
- NCP: Número de refeições principais por dia (1-4)
- CAEC: Consumo de alimentos entre as refeições (Sometimes/Frequently/Always/no)
- SMOKE: Fumante (yes/no), CH2O: Consumo diário de água (1-3),
- SCC: Monitoramento de calorias (yes/no), FAF: Atividade física semanal (0-3)
- TUE: Tempo usando dispositivos eletrônicos (0-2)
- CALC: Consumo de álcool (no/Sometimes/Frequently)
- MTRANS: Meio de transporte mais utilizado
- NObeyesdad: Classificação de peso (Target)

```{r}
if(!require(ggplot2)) install.packages('ggplot2')
if(!require(dplyr)) install.packages('dplyr')
library(ggplot2)
library(dplyr)


url <- "https://raw.githubusercontent.com/dayanebravo/LPA_R/refs/heads/main/aula_04/ObesityDataSet_raw_and_data_sinthetic.csv"
#url <- "ObesityDataSet_raw_and_data_sinthetic.csv"
dados <- read.csv(url)

# Visualizar estrutura dos dados
str(dados)


# Estatísticas descritivas para variáveis numéricas
summary(dados[, c("Age", "Height", "Weight")])



# Distribuição da Classificação de Peso (NObeyesdad)
ggplot(dados, aes(x = NObeyesdad, fill = NObeyesdad)) +
  geom_bar() +
  labs(title = "Distribuição das Categorias de Peso",
       x = "Classificação de Peso",
       y = "Contagem") +
  theme_minimal() +
  theme(axis.text.x = element_text(angle = 45, hjust = 1))




# Distribuição de Idade por Gênero
ggplot(dados, aes(x = Age, fill = Gender)) +
  geom_histogram(binwidth = 2, alpha = 0.7, position = "identity") +
  labs(title = "Distribuição de Idade por Gênero",
       x = "Idade",
       y = "Contagem") +
  theme_minimal() +
  facet_wrap(~Gender, ncol = 1)



# Relação entre Altura e Peso por Gênero
ggplot(dados, aes(x = Height, y = Weight, color = Gender)) +
  geom_point(alpha = 0.6) +
  labs(title = "Relação entre Altura e Peso",
       x = "Altura (m)",
       y = "Peso (kg)") +
  theme_minimal() +
  geom_smooth(method = "lm", se = FALSE)



# IMC Médio por Idade (criando IMC)
dados <- dados %>% 
  mutate(IMC = Weight / (Height^2))

ggplot(dados, aes(x = Age, y = IMC, color = Gender)) +
  geom_point(alpha = 0.5) +
  geom_smooth(method = "loess", se = TRUE) +
  labs(title = "IMC por Idade e Gênero",
       x = "Idade",
       y = "IMC") +
  theme_minimal()



# Exportando para CSV
caminho_arquivo_csv <- "dados_obesidade_csv.csv"
write.csv(dados, file = caminho_arquivo_csv, row.names = FALSE)
```



4. Vamos explorar o dataset "mtcars" do R. Vamos fazer gráficos para: 

- Distribuição de Cilindradas (cyl)
- Distribuição de MPG (milhas por galão) por Tipo de Transmissão
- Relação entre Peso (wt) e MPG
- Potência (hp) por Número de Cilindros
- Consumo (mpg) por Tipo de Transmissão e Número de Cilindros
- Relação entre Potência, Peso e Cilindradas (gráfico de bolhas)

```{r}
data(mtcars)

# Converter algumas variáveis para fator
mtcars <- mtcars %>%
  mutate(cyl = as.factor(cyl),
         vs = as.factor(vs),
         am = as.factor(am),
         gear = as.factor(gear),
         carb = as.factor(carb))

# Visualizar estrutura dos dados
str(mtcars)


# Distribuição de Cilindradas (cyl)
ggplot(mtcars, aes(x = cyl, fill = cyl)) +
  geom_bar() +
  labs(title = "Distribuição de Cilindradas",
       x = "Número de Cilindros",
       y = "Contagem") +
  theme_minimal()


# Distribuição de MPG (milhas por galão) por Tipo de Transmissão
ggplot(mtcars, aes(x = mpg, fill = am)) +
  geom_histogram(binwidth = 3, alpha = 0.7, position = "identity") +
  labs(title = "Distribuição de MPG por Tipo de Transmissão",
       x = "Milhas por Galão (mpg)",
       y = "Contagem") +
  theme_minimal() +
  facet_wrap(~am, ncol = 1, labeller = as_labeller(c("0" = "Automático", "1" = "Manual")))


# Relação entre Peso (wt) e MPG
ggplot(mtcars, aes(x = wt, y = mpg, color = cyl)) +
  geom_point(size = 3, alpha = 0.8) +
  labs(title = "Relação entre Peso e Eficiência de Combustível",
       x = "Peso (1000 lbs)",
       y = "Milhas por Galão (mpg)") +
  theme_minimal() +
  geom_smooth(method = "lm", se = FALSE, color = "black")



# Potência (hp) por Número de Cilindros
ggplot(mtcars, aes(x = cyl, y = hp, fill = cyl)) +
  geom_boxplot() +
  labs(title = "Potência por Número de Cilindros",
       x = "Número de Cilindros",
       y = "Potência (hp)") +
  theme_minimal()



# Consumo (mpg) por Tipo de Transmissão e Número de Cilindros
ggplot(mtcars, aes(x = cyl, y = mpg, fill = am)) +
  geom_boxplot() +
  labs(title = "Eficiência de Combustível por Cilindradas e Transmissão",
       x = "Número de Cilindros",
       y = "Milhas por Galão (mpg)",
       fill = "Transmissão") +
  theme_minimal() +
  scale_fill_discrete(labels = c("Automático", "Manual"))



# Relação entre Potência, Peso e Cilindradas (gráfico de bolhas)
ggplot(mtcars, aes(x = hp, y = wt, size = mpg, color = cyl)) +
  geom_point(alpha = 0.7) +
  labs(title = "Relação entre Potência, Peso e Eficiência",
       x = "Potência (hp)",
       y = "Peso (1000 lbs)",
       size = "MPG",
       color = "Cilindros") +
  theme_minimal() +
  scale_size(range = c(3, 10))
```
